【裁判字號】    92,毒抗,441
【裁判日期】    920929
【裁判案由】    毒品危害防制條例
【裁判全文】
臺灣高等法院刑事裁定                            九十二年度毒抗字第四四一號
    抗  告  人  臺灣桃園地方法院檢察署檢察官
    受  處分人  甲○○
    即  被  告
右抗告人因受處分人違反毒品危害防制條例案件，不服臺灣桃園地方法院中華民國九
十二年八月十八日裁定（九十年度毒聲字第二四八號，臺灣桃園地方法院檢察署九十
二年度毒偵字第二五０五號）提起抗告，本院裁定如左：
    主  文
原裁定撤銷，發回臺灣桃園地方法院。
    理  由
一、本件原聲請意旨以：被告甲○○前因施用第二級毒品安非他命案件，經強治戒治
    期滿，由臺灣桃園地方法院檢察署檢察官於民國（下同）九十二年六月二十七日
    ，以九十二年度戒毒偵字第十九號不起訴處分確定。惟查被告復基於概括犯意，
    自不詳時日起至九十二年八月十六日止，連續在平鎮市○○路○段北興加油站廁
    所等處施用第一級毒品海洛因，嗣為警於九十二年八月十七日在桃園縣中壢市○
    ○路與康樂路口等處查獲之事實，業經被告警訊自白不諱，並有錄音帶及勘驗筆
    錄一紙等物，及第一級毒品海洛因毛重殘渣一公克、施用毒品之器具削尖吸管二
    支扣案可稽，復有不起訴處分書及刑案資料查註紀錄表在卷可參。被告於前開不
    起訴處分後，五年內再犯毒品危害防制條例第十條第一項之施用第一級毒品罪，
    爰依同條例第二十三條第二項中段規定，聲請裁定先令戒治處所施以強制戒治。
二、原審裁定略以：被告固於警訊中自白右揭犯行，然於偵查及本院調查時即否認上
    開自白之真正，是其警訊中之自白是否可採，已非無疑。而扣案海洛因殘渣之空
    袋七個均未送鑑，尚無從得知是否確含海洛因成分，另被告所採集之尿液亦未經
    鑑定，是在無其他補強證據足佐被告之唯一自白時，實難以此遽認被告有施用第
    一級毒品海洛因之犯行，此外復查無其他事證足認被告有聲請人所指之犯行，所
    請自難准許。
三、抗告意旨略以：被告甲○○自九十二年六月二十七日因施用毒品案件戒治期滿，
    並經本署為不起訴處分後，仍基於概括犯意，至同年八月十六日止，連續在同縣
    平鎮市○○路○段北興加油站廁所等處施打第一級毒品海洛因，而涉有施用第一
    級毒品海洛因嫌犯，嗣經警循線於同年八月十七日下午五時許，在桃園縣中壢市
    ○○路與康樂路口查獲上情，並扣得被告所有之海洛因注射針筒一支、削尖吸管
    二支、海洛因殘渣七只等物，已據被告在警訊中坦承不諱，並有警訊錄音帶一捲
    及勘驗筆錄一紙可資佐證。原審逕予駁回本件強制戒治之申請，無非以被告於偵
    審中均否認上情為其主要論據。惟按，被告之自白，非出於強暴、脅迫、利誘、
    詐欺、疲勞訊問、違法羈押或其他不正方法，且與事實相符者，得為證據，此刑
    事訴訟法第一百五十六條第一項定有明文。本件經勘驗警訊錄音帶，被告自白既
    出於自由意志而為，參以本件扣有施用毒品器具注射針筒一支、削尖吸管二支等
    物，再經勘驗被告手臂亦有注射針孔（因針孔微小，非立可拍相片所得補捉影像
    ），是被告自白顯與事實相符，而得為證據。原審未詳述被告前揭得為證據之自
    白未予採信之理由，逕予駁回本件聲請，其認事用法即有未洽，爰依刑事訴訟法
    第四百零三條第一項之規定提起抗告，請將原裁定撤銷，更為適法之裁定。
四、經查，檢察官於聲請書所依據之證據，僅為被告於警詢自白與未經鑑定之第一級
    毒品海洛因毛重殘渣一公克、施用毒品之器具削尖吸管二支，該等扣押物未經鑑
    定實難確認其屬性究竟是否確實為毒品海洛因，而難為被告警詢自白之補強。而
    警方於查獲時，所採之被告尿液經送台灣檢驗科技股份有限公司檢驗，且由本院
    函查結果為安非他命與鴉片（嗎啡）類均呈陽性反應，有該檢驗報告在卷可查。
    本件檢察官於聲請前，固未詳加舉證，並調查被告尿液之鑑定情形（如能於本案
    聲請前詳加調查，清楚舉證，而非簡略填載例稿聲請書，即勿庸再耗費多時撰寫
    詳細之前開抗告書），然卷存既有前開尿液送驗證據，原審法院復無不能詳閱卷
    證或以聯繫方式盡調查能事之情形，卻逕以書面審核以僅有被告警訊自白與查扣
    物未送鑑定等理由，予以駁回，顯未審酌毒品危害防制條例與觀察勒戒保安處分
    之積極防制毒害立法本旨，而有未洽，則檢察官抗告指摘原裁定不當為有理由，
    應由本院予以撤銷發回原法院，詳細斟酌卷附台灣檢驗科技股份有限公司檢驗結
    果為安非他命與鴉片（嗎啡）類均呈陽性之事證，另為妥適裁定。
據上論結，應依刑事訴訟法第四百十三條，裁定如主文。
中      華      民      國      九十二    年      九      月    二十九  日
                              臺灣高等法院刑事第七庭
                                  審判長法  官 吳 啟 民
                                        法  官 林 瑞 斌
                                        法  官 施 俊 堯
右正本證明與原本無異。
不得再抗告。
                                        書記官 陳 彥 蕖
中      華      民      國      九十二    年      九      月    二十九  日


司法院資訊處製作；財團法人民間司法改革基金會備份。
